【裁判字號】    89,親,62
【裁判日期】    900615
【裁判案由】    否認婚生子女
【裁判全文】
臺灣臺南地方法院民事判決  八十九年度親字第六二號
    原      告  王水德
    被      告  丙○○
                乙○○
    法定代理人  甲○○
右當事人間請求否認婚生子女事件，本院判決如左：
    主    文
原告之訴駁回。
訴訟費用由原告負擔。
    事    實
甲、原告方面：
一、聲明：確認被告丙○○、乙○○非被告甲○○自原告受胎所生之婚生子女。
二、陳述：
（一）被告丙○○、乙○○之法定代理人甲○○於鈞院八十九年婚字第十六號離婚之
      訴時，已承認被告丙○○及王秀玲係經原告同意其借用他人之種而生，亦即間
      接承認其與他人通姦而生，也就是被告丙○○、乙○○二人非自原告受胎而生
      ，且鈞院判決理由（本訴部分）第四項亦相信被告丙○○及乙○○均非受胎自
      原告等語。可見被告丙○○、乙○○二人確非自原告受胎而生之婚生子女，此
      項事實於法院已顯著，無庸再予舉證。
（二）原告以往均相信被告丙○○、乙○○均為原告之親生子女，直至鈞院八十九年
      度婚字第十六號離婚事件審理中，被告甲○○自己承認被告丙○○、乙○○非
      自原告受胎而生的，原告自此時起才確實知悉此項事實，在此以前原告僅懷疑
      而已，且在此以前被告甲○○亦否認此事實，因此原告才不與被告甲○○同居
      ，自己隱居於田間之小寮內，故原告知悉被告丙○○、乙○○非自原告受胎而
      生未逾一年。
（三）按夫妻之一方能證明妻非自夫受胎者得提起否認之訴，但應於知悉子女出生之
      日起一年內為之，民事訴訟法第一千零六十三條第二項定有明文，為此依法訴
      請判決如聲明。
三、證據：提出戶籍謄本一件、出生證明書二件、本院八十九年婚字第十六號民事判
    決影本一件、台灣高等法院台南分院八十九年度家上字第八三號民事判決影本一
    件、最高法院九十年度台上字第四九一號民事裁定影本一件。
乙、被告方面：
    被告未於言詞辯論期日到場，據其提出書狀之記載略謂：
一、聲明：駁回原告之訴。
二、陳述：
（一）按民法第一千零六十三條規定：「妻之受胎，係在婚姻關係存續中者，推定其
      所生子女為婚生子女。前項推定，如夫妻之一方能證明妻非自夫受胎者，得提
      起否認之訴。但應於知悉子女出生之日起，一年內為之。」
（二）原告於鈞院八十九年度婚字第十六號民事事件言詞辯論中自認：「六十九年六
      月就診一次，拿藥回家吃。」、「當時我去台北檢驗生殖能力，但沒有結果。
      」等語，而鈞院六十九年度親字第三號否認子女之訴（按：此為原告對其前次
      婚姻關係中受胎所生之子提起之），係命原告至前省立台南醫院泌尿科檢驗鑑
      定，顯見當時原告提起否認子女之訴，係以其並無生殖能力為由，否則鈞院不
      會命其至醫院檢驗鑑定生殖能力，故原告在婚前已知其並無生殖能力。而被告
      丙○○係於七十三年五月二十四日出生，乙○○係於七十五年十二月十五日出
      生，二人出生之時，原告已知悉被告丙○○、乙○○非自原告受胎，故原告知
      悉丙○○、乙○○二人非自其受胎已十年以上，其請求時效已消滅，其請求顯
      無理由。
三、證據：提出本院八十九年婚字第十六號民事判決影本一件。
丙、本院依職權囑託行政院國軍退除役官兵輔導委員會高雄榮民總醫院鑑定原告與被
    告丙○○、乙○○之間是否存有親子血緣關係及函台灣澎湖監獄調取原告在職期
    間有無請假回台等資料。
    理    由
甲、程序方面：
    被告未於言詞辯論期日到場，核無民事訴訟法第三百八十六條所列各款情形，爰
    依原告聲請，由其一造辯論而為判決。
乙、得心證之理由：
一、本件原告起訴主張：被告丙○○、乙○○之法定代理人甲○○於鈞院八十九年婚
    字第十六號離婚之訴時，承認被告丙○○及王秀玲係經原告同意其借用他人之種
    而生，亦即間接承認其與他人通姦而生，也就是被告丙○○、乙○○二人非自原
    告受胎而生，且鈞院判決理由（本訴部分）第四項亦相信被告丙○○及乙○○均
    非受胎自原告等語。可見被告丙○○、乙○○二人確非自原告受胎而生之婚生子
    女，此項事實於法院已顯著，無庸再予舉證。原告以往均相信被告丙○○、乙○○均為原告之親生子女，直至鈞院八十九年度婚字第十六號離婚事件審理中，被
    告甲○○自己承認被告丙○○、乙○○非自原告受胎而生的，原告自此時起才確
    實知悉此項事實，在此以前原告僅懷疑而已，且在此以前被告甲○○亦否認此事
    實，因此原告才不與被告甲○○同居，自己隱居於田間之小寮內，故原告知悉被
    告丙○○、乙○○非自原告受胎而生未逾一年，為此訴請鈞院為確認被告丙○○
    、乙○○非被告甲○○自原告受胎所生之婚生子女之判決。
二、被告則以：原告於鈞院八十九年度婚字第十六號民事事件言詞辯論中自認：「六
    十九年六月就診一次，拿藥回家吃。」、「當時我去台北檢驗生殖能力，但沒有
    結果。」等語，而鈞院六十九年度親字第三號否認子女之訴，係命原告至前省立
    台南醫院泌尿科檢驗鑑定，顯見當時原告提起否認子女之訴，係以其並無生殖能
    力為由，否則鈞院不會命其至醫院檢驗鑑定生殖能力，故原告在婚前已知其並無
    生殖能力。而被告丙○○係於七十三年五月二十四日出生，乙○○係於七十五年
    十二月十五日出生，二人出生之時，原告已知悉被告丙○○、乙○○非自原告受
    胎，故原告知悉丙○○、乙○○二人非自其受胎已十年以上，其請求時效已消滅
    ，其請求顯無理由等語，資為抗辯。
三、按從子女出生日回溯第一百八十一日起至第三百零二日止為受胎期間；妻之受胎
    ，係在婚姻關係存續中者，推定其所生子女為婚生子女；前項推定，如夫妻之一
    方能證明妻非自夫受胎者，得提起否認子女之訴。但應於知悉子女出生之日起，
    一年內為之，民法第一千零六十二第一項及第一千零六十三條分別定有明文。查
    兩造於六十九年十月十六日結婚，迄今婚姻關係仍存續中，而被告丙○○係於七
    十三年五月二十四日出生，被告乙○○係於七十五年十二月十五日出生，有戶籍
    謄本一件、出生證明書二件在卷可稽，依前開規定，被告丙○○、乙○○仍應被
    推定為原告之婚生子女，原告雖主張其知悉「被告丙○○、乙○○二人確非自原
    告受胎而生之婚生子女」時起迄今未逾一年云云，惟否認之訴，夫或妻應自「知
    悉子女出生之日」起一年內為之，民法第一千零六十三條第二項定有明文，本件
    被告丙○○、乙○○法律上之父即原告並未在法定期間之一年內提起否認子女之
    訴，揆諸上開說明，原告於知悉被告丙○○、乙○○出生之日（七十三年五月二
    十四日、七十五年十二月十五日）後之八十九年七月三十一日始提起本訴，已逾
    法定一年之除斥期間；況依原告於本院審理時所自陳：「八十六年六月間因為我
    認為小孩的長相及個性都不像我，那時只是懷疑小孩不是我的，當時是八十六年
    十月間離開後，隔壁的鄰居告訴我說被告甲○○有告訴鄰居小孩不是我的，那時
    我知道小孩不是我的，但是因為沒有證據，所以就沒有去提出告訴」等語（見本
    院九十年六月一日言詞辯論筆錄），則原告於八十六年十月間既「知道」被告丙○○、乙○○二人非被告甲○○自原告受胎，則自八十六年十月間迄今亦已逾三
    年有餘，被告所辯，即堪憑採，從而原告提起本件否認子女之訴，已逾法定期間
    ，於法有違，應予駁回。
四、本件事證已臻明確，兩造其餘主張及陳述，與本件判決結論無涉，爰不予贅述，
    附此明。
五、結論：本件原告之訴為無理由，依民事訴訟法第三百八十五條第一項前段、第七
    十八條，判決如主文。
中      華      民      國    九十      年      六      月     十五     日
                                臺灣臺南地方法院民事第一庭
                                      法      官  黃瑪玲
右為正本係照原本作成
如對本判決上訴，須於判決送達後二十日內向本院提出上訴狀。
中      華      民      國    九十      年      六      月     十八     日
                                      法院書記官  楊育民


司法院資訊處製作；財團法人民間司法改革基金會備份。
